臺灣高雄地方法院刑事判決　　　　　　 96年度簡上字第673號
上　訴　人
即　被　告　甲○○
上列上訴人因毒品危害防制條例案件，不服臺灣高雄地方法院高
雄簡易庭96年度簡字第3045號第一審判決（聲請簡易判決處刑案
號：臺灣高雄地方法院檢察署96年度毒偵字第3956號），提起上
訴，本院判決如下：
    主  文
原判決撤銷。
甲○○持有第一級毒品，處有期徒刑參月，減為有期徒刑壹月又
拾伍日，如易科罰金，以新臺幣壹仟元折算壹日，扣案之海洛因
壹包（驗後淨重零點零玖陸公克，另含殘留海洛因粉末難以完全
析離之空包裝袋壹個），沒收銷燬之。
    事  實
一、甲○○雖知海洛因為毒品危害防制條例第2 條第2 項第1 款
    明定之第一級毒品，不得施用或持有，竟於民國96年4 月16
    日下午3 時許，接獲其男友乙○○電話告知置放於其外套中
    之物品為海洛因後，竟未予以丟棄，而持有該海洛因1 小包
    。嗣於96年4 月16日下午3 時30分許，在高雄縣岡山鎮○○
    路8 巷底，因形跡可疑為警攔查，扣得海洛因1 小包（驗後
    淨重0.096 公克）。
二、案經高雄縣政府警察局岡山分局報告臺灣高雄地方法院檢察
    署檢察官聲請簡易判決處刑。
    理  由
一、證據能力之審酌：
(一)按「被告以外之人於審判外之言詞或書面陳述，除法律有規
    定者外，不得作為證據。」刑事訴訟法第159 條第1 項固定
    有明文。惟按「被告以外之人於審判外之陳述，雖不符前4
    條之規定，而經當事人於審判程序同意作為證據，法院審酌
    該言詞陳述或書面陳述作成時之情況，認為適當者，亦得為
    證據。當事人、代理人或辯護人於法院調查證據時，知有第
    159 條第1 項不得為證據之情形，而未於言詞辯論終結前聲
    明異議者，視為有前項之同意。」刑事訴訟法第159 條之5
    亦規定甚明。本件證人乙○○於警詢中之供述，雖屬被告以
    外之人於審判外之言詞陳述，惟被告於本院調查證據時，知
    有上情而未於言詞辯論終結前聲明異議，本院審酌該等陳述
    係執法機關依法定程序詢問而做成，並無何違法不當之處，
    亦無不足採信之情況，認以之做為證據，應屬適當，該等陳
    述應有證據能力。
(二)按「法院或檢察官得囑託醫院、學校或其他相當之機關、團
    體為鑑定，或審查他人之鑑定，並準用第203 條至第206 條
    之1 之規定。」、「鑑定之經過及其結果，應命鑑定人以言
    詞或書面報告。」，亦分別為刑事訴訟法第208 條第1 項前
    段、第206 條第1 項定明定。是經檢察官囑託相當之機關為
    鑑定後，經鑑定人以書面報告其鑑定之結果者，即屬同法第
    159 條第1 項所謂之「法律有規定者」，不受該條項規定「
    不得作為證據」之限制。且同法第208 條第1 項前段對於法
    院或檢察官囑託相當之機關為鑑定之情形，僅規定：「準用
    第203 條至第206 條之1 之規定」，至於同法第202 條有關
    「鑑定人應於鑑定前具結」之規定，則不在準用之列。故於
    法院或檢察官囑託相當之機關為鑑定，而該受囑託機關以書
    面報告鑑定結果之情形，既非屬依法應具結者。是同法第
    158 條之3 有關「證人、鑑定人依法應具結而未具結者，其
    證言或鑑定意見，不得作為證據」之規定，於此時即無適用
    之餘地。而本件高雄市立凱旋醫院就扣案毒品所做之鑑定報
    告，係受檢察官囑託而製作，揆諸上開說明，即不受刑事訴
    訟法第158 條之3 及同法第159 條第1 項之限制，自得作為
    證據，核先敘明。
二、訊據被告固坦認持有上開毒品為警查獲，然矢口否認有何持
    有毒品之犯行，並辯稱：上開毒品係其男友乙○○放置於其
    外套內，其不知情云云。然查：被告持有上開毒品為警查獲
    ，為被告所是認，核與證人即查獲警員羅清暘於本院審理中
    之證言相符。且扣案毒品經高雄市立凱旋醫院檢驗後，確認
    係第一級毒品海或因，有高雄事理凱旋醫院96年5 月7 日高
    市凱醫驗字第4042號濫用藥物成品檢驗鑑定書在卷可稽。被
    告雖辯稱該包毒品為其男友乙○○置於其外套內云云。然證
    人乙○○到庭證稱：當天曾打電話與被告，告知外套內有海
    洛因，請被告趕快丟掉，但被告沒有丟掉，過了半小時後被
    告又打電話回來稱已被查獲等語。證人羅清暘亦證稱：其與
    同事巡邏時，發現被告騎乘機車進入死巷中又騎出來，形跡
    可疑，乃上前攔查，發現被告將1 包海洛因握在左手等語。
    是被告早已得知外套內有海洛因，仍持有長達半小時，甚至
    將之握於手中，其間既未予丟棄，復未持向警方報案，實難
    認其並無持有海洛因之犯意，被告辯解尚難採信。綜上所述
    ，本件事證明確，被告之辯解均不足使本院形成被告無罪之
    合理懷疑，其犯行堪以認定。
三、核被告甲○○所為，係犯毒品危害防制條例第11條第1 項之
    持有第一級毒品罪。原審以被告罪證明確，予以論罪科刑，
    固非無見，然被告犯罪時間在96年4 月24日前，亦無中華民
    96年罪犯減刑條例第3 條、第5 條所定不得減刑之情形，應
    依該條例第2 條第1 項之規定予以減刑，原審未慮及此，尚
    有未洽，被告以其並無持以毒品為由提起上訴，雖無理由，
    然原判決既有前開可議之處，自應由本院予以撤銷改判。爰
    審酌被告明知海洛因係我國列管之毒品，不得非法持有，竟
    無視政府管制毒品之禁令及查緝毒品之決心，仍於得知外套
    內有毒品海洛因後而持有之，所為破壞社會秩序，自屬不該
    ，且矢口否認犯行，犯後態度不佳，並慮及其持有毒品之數
    量非鉅等一切情狀，酌情量處如主文之刑，復斟酌其智識程
    度及經濟狀況等情狀，併諭知易科罰金以新臺幣1 千元折算
    1 日，以示懲儆。又扣案之海洛因1 包（驗後淨重0.096 公
    克），係毒品危害防制條例第2 條第2 項第1 款之第一級毒
    品，不問屬於犯人與否，應依毒品危害防制條例第18條第1
    項前段之規定，宣告沒收銷燬之；而上開裝有海洛因之空包
    裝袋1 個，因殘留有海洛因粉末，難以完全析離，應一併依
    上開規定，予以宣告沒收銷燬之。至至鑑驗耗損之海洛因粉
    末0.026 公克，既已滅失，自毋庸宣告沒收銷燬，附此敘明
    。
據上論斷，應依刑事訴訟法第455 條之1 第1 項、第3 項、第
369 條第1 項前段、第364 條、第299 條第1 項前段，毒品危害
防制條例第11條第1 項、第18條第1 項前段，刑法第11條前段、
第41條第1項前段，中華民國96年罪犯減刑條例第2 條第1 項第
3 款、第7 條，判決如主文。
本案經檢察官丙○○到庭執行職務。
中　　華　　民　　國　　96　　年　　10　　月　　17　　日
                  刑事第九庭  審判長法　官   張世賢
                                    法  官   陳建和
                                    法  官   王奕勛
以上正本證明與原本無異。
不得上訴。
中　　華　　民　　國　　96　　年　　10　　月　　17　　日
　　　　　　　　　　　　　　　　　　書記官   陳憶萱
